臺灣高等法院刑事裁定
110年度抗字第1855號
抗  告  人
即  受刑人  黃政偉




上列抗告人因聲請定其應執行刑案件，不服臺灣桃園地方法院中
華民國110年10月28日裁定（110年度聲字第3228號），提起抗告
，本院裁定如下：
    主  文
原裁定撤銷。
黃政偉犯如附表所示各罪所處之刑，應執行有期徒刑伍年。
    理  由
一、原裁定意旨略以：抗告人即受刑人黃政偉因犯詐欺等案件，
    經如附表所示之法院先後判處如附表所示之刑，均分別確定
    在案。茲檢察官聲請就附表所示之罪定其應執行刑，審核認
    聲請為正當，應予准許，爰定受刑人應執行有期徒刑6年8月
    。
二、抗告意旨略以：依刑法第51條第5款之規定，及法院秩序之
    理念，定應執行刑有其外部及內部界限之拘束，又刑法第56
    調連續犯之規定於民國94年2月2日刪除後，法院於數罪併罰
    時，除不得踰越法律規定外，尚重教化之功能，而非僅實現
    報應主義之觀念。爰依法提起抗告，請求給予一個改過向善
    的機會，重新給予從輕之裁定，挽救破碎之家庭，避免衍生
    社會問題，抗告人絕不再犯等語。
三、按數罪併罰，分別宣告多數有期徒刑者，於各刑中之最長期
    以上，各刑合併之刑期以下，定其刑期，但不得逾三十年，
    刑法第51 條第5款定有明文。乃因刑罰之科處，應以行為人
    之責任為基礎，考量人之生命有限，刑罰對被告造成之痛苦
    程度，係以刑度增加而生加乘效果，而非等比方式增加，如
    以實質累加方式執行，刑責恐將偏重過苛，不符現代刑事政
    策及刑罰之社會功能，故透過定應執行刑程序，採限制加重
    原則，授權法官綜合斟酌被告犯罪行為之不法與罪責程度、
    各罪彼此間之關聯性（例如數罪犯罪時間、空間、各行為所
    侵害法益之專屬性或同一性、數罪對法益侵害之加重效應等
    ）、數罪所反應被告人格特性與傾向、對被告施以矯正之必
    要性等，妥適裁量最終具體應實現之刑罰，以符罪責相當之
    要求。再者，國家使用刑罰懲罰或矯治犯罪，必須考慮手段
    之效益，使用過度之刑罰，會使邊際效益遞減，未必能達到
    目的，卻造成犯罪管理之過度花費，這正是所謂刑罰經濟之
    思考（最高法院106年度台抗字第177號裁定參照）。
四、經查：
㈠、受刑人業於抗告狀表示其對本件定應執刑如何定刑之意見，
    故本院毋庸再予發函詢問其意見，合先敘明。
㈡、本件受刑人犯如附表所示之罪，經分別判處如附表所示之刑
    ，先後確定在案，附表編號2至5所示數罪，係在附表編號1
    裁判確定前所犯，有各該判決及本院被告前案紀錄表在卷可
    查。又附表編號1至5各罪之宣告刑，最長期之刑為有期徒刑
    1年4月，合併刑期為有期徒刑20年（內部界限為7年4月），
    原裁定於此範圍內，酌定受刑人應執行之刑為有期徒刑6年8
    月，固無違背定應執行刑之外部界限及內部界限。
㈢、惟衡酌本件受刑人所犯，附表編號1至5所示之罪，均為罪質
    相同之詐欺罪，且觀諸附表所示各罪之刑事判決，可知受刑
    人犯罪時間均集中在106年7月間，其犯罪時間甚為密接，又
    係擔任車手角色，並非集團核心成員，參與程度不深，犯罪
    行為態樣、手段、動機相似，責任非難重複程度甚高，兼衡
    詐欺罪所侵害之法益並非完全不可回復，於案發時年僅21歲
    等情，於定應執行刑時，自可酌定較低之應執行刑，俾符罪
    刑相當原則，避免其刑度或有超過行為不法內涵之虞，而有
    違罪責相當性原則。
㈣、依上說明，原裁定疏未充分審酌受刑人所犯上開各罪之犯罪
    時間、對受刑人施以矯正之必要性暨其責任非難重複程度非
    低等因素，就如附表編號1至5所示之罪，定應執行刑為有期
    徒刑6年8月，難謂已充分考量受刑人從其所犯數罪反映之人
    格特性及刑事政策之目的，致有罪刑不相當之情。
五、綜上所述，原裁定既有上開不當，受刑人提起本件抗告指摘
    原裁定不當，為有理由，即應由本院予以撤銷。又本件定應
    執行刑所憑之基礎事實已明，縱令發回原審法院，原審法院
    亦應以前揭原則妥為考量而定應執行之刑，為免徒增司法資
    源之浪費，即有由本院自為裁定之必要。本院審酌前述受刑
    人所犯各罪之犯罪類型、動機、情節及行為次數等情狀後整
    體評價其應受矯治之程度，並兼衡責罰相當與刑罰經濟之原
    則，定其應執行之刑如主文第2項所示。
據上論斷，依刑事訴訟法第413條、第477條第1項，刑法第50條
第2項、第53條、第51條第5款，裁定如主文。
中　　華　　民　　國　　110 　年　　11　　月　　26　　日
  　　　　     　 刑事第十六庭  審判長法　官  葉騰瑞
                                      法　官  古瑞君
                                      法　官  廖紋妤
以上正本證明與原本無異。      
如不服本裁定，應於收受送達後5日內向本院提出抗告狀。
                                      書記官  江珮菱
中　　華　　民　　國　　110 　年　　11　　月　　29　　日